臺灣臺中地方法院刑事判決　　　　　　　　　　　　九十三年度易字第一六號
　　公　訴　人　臺灣臺中地方法院檢察署檢察官
　　被　　　告　乙○○
右列被告因竊盜案件，經檢察官提起公訴（九十三年度偵字第三三九一號），本院判
決如左：
    主  文
乙○○無罪。
    理  由
一、公訴意旨略以：被告乙○○意圖為自己不法之所有，於民國九十三年二月四日上
    午八時許，在臺中市○區○○路一八六號前，竊取張尹繡所有交由丁○○使用之
    車牌號碼ＳＮＱ－五五五號輕型機車一部，得手後留供給用，嗣於九十三年二月
    五日晚上七時四十分許，在臺中市中山公園內，遇到舊識甲○○（業經檢察官為
    不起訴處分），因甲○○想搭火車回花蓮，被告遂以該機車搭載甲○○前往火車
    站，於同日晚上七時五十分許，途經臺中市○區○○路與育才街口時，為警查獲
    。因認被告涉犯刑法第三百二十條第一項之竊盜罪嫌。
二、按犯罪事實，應依證據認定之，無證據不得認定犯罪事實；不能證明被告犯罪者
    ，應諭知無罪之判決，刑事訴訟法第一百五十四條第二項、第三百零一條第一項
    分別定有明文。次按，告訴人之告訴，係以被告受刑事訴追為目的，是其陳述是
    否與事實相符，仍應調查其他證據以資審認，最高法院五十二年臺上字第一三０
    ０號亦著有判例。又認定不利於被告之事實，須依積極證據，苟積極證據不足為
    不利於被告事實之認定時，即應為有利於被告事實之認定，更不必有何有利之證
    據；認定犯罪事實所憑之證據，雖不以直接證據為限，間接證據亦包括在內，然
    而無論直接或間接證據，其為訴訟上之證明，須於通常一般之人均不致有所懷疑
    ，而得確信其為真實之程度者，始得據為有罪之認定，倘其證明尚未達到此一程
    度，而有合理性之懷疑存在時，即無從遽為有罪之確信，最高法院分別著有三十
    年上字第八一六號判例及七十六年臺上字第四九八六號判例可資參照。
三、公訴人認被告涉犯上開竊盜罪嫌，無非係以被害人丁○○於警詢中指述車牌號碼
    ＳＮＱ－五五五號機車失竊及證人甲○○證稱：伊在中山公園遇到被告坐在前開
    機車上，乃拜託被告載伊前往火車站搭車，因而為警查獲等情，為其論據。訊據
    被告固承認有於右揭時、地，騎乘上開機車搭載甲○○之事實，但堅詞否認有公
    訴人所指之竊盜犯行，辯稱：伊於九十三年二月三日早上在中山公園遇到甲○○
    ，甲○○即騎乘前開機車，載伊前往宜寧路附近之公園，伊在宜寧路公園內睡了
    兩晚，嗣在九十三年二月五日晚上七時許，甲○○又來找伊，要伊騎乘該機車搭
    載渠前往火車站，伊根本沒有偷竊該機車，應不為罪等語。
四、經查：
  (一)被害人丁○○於警詢中指述前開機車失竊乙節，參酌卷內之車輛竊盜、車牌失竊
    資料個別查詢報表─查詢車輛認可資料及臺中縣警察局車輛尋獲腦輸入單，雖可
    認定車牌號碼ＳＮＱ－五五五號機車確有失竊之情事，惟行竊機車之人可能將該
    機車加以處分（出售或出借他人等），未必將該機車供己使用，不言可喻，準此
    ，嗣後被告縱有騎乘該機車之事實，惟此尚不足以推定該機車必係被告所竊，其
    理至明。再依被害人丁○○於警詢中所指述：「於九十三年二月四日八時在中市
    ○區○○路一八六號前《發現》被竊」等語（見偵查卷第二六頁），因被害人丁○○並未親眼目睹前開機車失竊經過，僅係於九十三年二月四日上午八時「發現
    」失竊乙事，職是，此僅足以認定前開機車至遲於九十三年二月四日上午八時前
    失竊，惟究於該時點前哪一確實時間遭竊，並無從認定。
  (二)又證人甲○○雖證述：遇到被告時，被告坐在前開機車上，乃委請被告載伊前往
    火車站云云，惟「被告坐在前開機車上」乙情，至多僅足以認定被告「持有」前
    開機車之事實，並不足以推論被告確有「竊盜」前開機車之行為，已見前述，且
    證人甲○○自警詢、偵查及本院審理中均未證稱前開機車係被告所竊乙情，僅係
    證稱：「被告有講是他一個朋友《阿義》借給他的」或「有看到被告坐在機車上
    ，旁邊有被告的朋友跟他聊天」云云，益證證人甲○○之證詞，尚不足為不利於
    被告之認定。
  (三)再參諸本案為警查獲時，前開機車上有被告及甲○○二人，而被告與甲○○二人
    又互指對方為前開機車之持有人。茲查，前開機車乃屬贓車，其持有人即可能涉
    犯相關刑責，職是，被告及甲○○為規避刑責，均有謊稱對方為持有人之可能，
    則本案之審究重點厥為何人之陳述較為可信。
  1.證人甲○○雖一再證述：被告為前開機車之持有人云云，惟證人甲○○於九十三
    年二月六日警詢時先稱：「（問：你於九十三年二月五日十九時十五分左右，你
    人在哪裡？做何事？）這段期間我正在計程車上，因時間充裕就在中正公園下車
    」云云（見偵查卷第二二頁）；旋於同日檢察官偵訊時，改稱：「是我住處對面
    一個叫林文章（嗣甲○○又陳報應為丙○○）載我到中山公園，（林文章）住在
    遼寧路、崇德二街附近，他也是騎機車載我的，因為我想要先逛一下」、「我原
    本要搭自強號的車，車票還沒有買，要搭幾點的車我不知道」、「（問：你既然
    不知道幾點有車，為何不直接到火車站，而中途下車到公園？）我想要到公園逛
    一下」；又於九十三年二月二十四日檢察官偵訊時證述：「（當時為何要去公園
    ？）要找一位叫『小雲』的女孩子，但沒有找到」、「他（被告）說還要繞到錦
    中街拿衣物，有拿到一包垃圾袋裝的衣物，當時警察查到時，那些衣物也有在車
    上」云云（見偵查卷第三九、四八、四九頁）；嗣於本院審理時則證稱：「當天
    晚上七點半左右，在臺中公園一中街附近，我拜託被告載我去臺中火車站，我要
    搭火車回去花蓮，我是要搭十二點多的莒光號火車回花蓮市老家」、「我當天晚
    上六點半左右，委託丙○○載我去臺中公園，要找一位『小玲』的女孩子，結果
    沒有找到該女孩，我就從臺中公園後面出來，剛好碰到乙○○，我就請他載我去
    火車站。」、「（問：你說要坐十二點的火車，你七點半到火車站做什麼？）去
    火車站附近閒逛」、「（問：從一中街到火車站，為何在臺中市○○路與育才街
    口為警查獲？）當時乙○○說要繞回錦中街拿衣服，結果就在那裡為警查獲。查
    獲當時還沒有到錦中街去拿衣服」云云（見本院卷第九五、九六頁），觀之上開
    證詞，證人甲○○對於其當晚如何到臺中公園、為何到臺中公園、要搭幾點何班
    次之火車及被告究有無回錦中街拿到衣服等節，前後陳述反覆不一，且互有矛盾
    ，足見證人甲○○之證詞實不足採信。
  2.再者，證人丙○○於檢察官偵訊時雖具結證稱：伊與甲○○是同鄉，甲○○住在
    伊對面棟樓上，甲○○被抓那天傍晚六時三十分至七時三十分左右，曾叫伊載渠
    到精誠路及一中街附近，說要找一位女孩子，伊有將甲○○載到該處」云云（見
    偵查卷第五四頁），然此與甲○○於警詢時陳述：該時段伊人在計程車上云云，
    顯有不符，而甲○○於警詢製作筆錄時，距其前往中山公園之時間較近，記憶應
    較清晰，茍當日確係證人丙○○騎乘機車載其前往該處，當無於警詢時陳述當時
    其人在計程車上之理，據此，足認證人丙○○前開證詞當係附和袒護之詞，礙難
    採信。
  3.至被告所辯：伊於九十三年二月三日早上在中山公園遇到甲○○，甲○○即騎乘
    前開機車載其前往宜寧路公園等語，雖與前述丁○○所稱：該機車係於九十三年
    二月四日上午八時發現失竊乙情，雖有不符，惟如同前述，九十三年二月四日上
    午八時乃丁○○「發現」失竊之時點，並非實際失竊之時點，故尚難以此遽論被
    告所辯不實。且被告亦可能對甲○○何時載其前往宜寧路公園之時間有所誤記，
    或誤認甲○○前後兩次騎乘不同之機車為同一，因而為前開供述，況縱被告上開
    辯詞，不足採信，亦無法依此逕行推論被告確有行竊前開機車之犯行，灼然甚明
    。
  (四)綜上所述，公訴人雖指訴被告有行竊機車之犯行，惟公訴人就此並未舉出被告行
    竊之確實直接證據，而公訴人所舉之前開間接證據，如同前述，尚不足以使本院
    形成被告確有行竊之心證，此外，本院復查無其他積極證據，足資證明被告確有
    竊盜犯行，既不能證明被告犯罪，依首揭說明，自應為被告無罪之諭知。
據上論斷，應依刑事訴訟法第三百零一條第一項，判決如主文。
中      華      民      國      九十三      年    十    月     二十    日
     臺灣臺中地方法院刑事第二庭
                                  審判長法  官  蔡  名  曜
                                        法  官  李  添  興
                                        法  官  蔡  美  華
右正本證明與原本無異。
如不服本判決，應於判決送達後十日內向本院提出上訴狀，上訴於臺灣高等法院臺中
分院( 須附繕本 )。
                                        書記官
中      華      民      國      九十三      年    十    月     二十    日
